【裁判字號】    95,小上,93
【裁判日期】    950928
【裁判案由】    清償借款
【裁判全文】
臺灣臺北地方法院民事裁定              95年度小上字第93號
上  訴  人  甲○
被上訴人  乙○○
上列當事人間請求清償借款事件，上訴人對於中華民國95年5月
5日本院新店簡易庭94年度店小字第1168號第一審判決提起上訴
，本院判決如下：
    主      文
上訴駁回。
第二審訴訟費用新台幣壹仟伍佰元由上訴人負擔。
    理      由
一、按對於小額程序第一審裁判之上訴或抗告，非以其違背法令
    為理由，不得為之；上訴狀內應記載上訴理由，表明下列各
    款事項：一原判決所違背之法令及其具體內容。二依訴訟資
    料可認為原判決有違背法令之具體事實，民事訴訟法第436
    條之24第2項、第430條之25定有明文。又依同法第436條之3
    2第2項準用第468條、第469條第1款至第5款規定，判決不適
    用法規或適用不當者，為違背法令，其中，判決有同法第46
    9條第1款至第5款情形之一者，為當然違背法令。是當事人
    於小額訴訟程序提起上訴，如依民事訴訟法第468條規定，
    以第一審判決有不適用法規或適用法規不當為理由時，其上
    訴狀或理由書應有具體之指摘，並揭示該法規之條項或其內
    容。若係成文法以外之法則，應揭示該法則之旨趣。倘為司
    法院解釋、或最高法院之判例，則應揭示該判解之字號或其
    內容。如以民事訴訟法第469條第1款至第5款情形為理由時
    ，其上訴狀或理由書，應揭示合於該條款之事實。故對於小
    額程序之第一審裁判提起上訴時，如上訴論旨並未具體指出
    原審認定事實有如何違反法令情事，更未具體指明其所違反
    法令之條項或其內容，不得謂已合法表明上訴理由，其上訴
    自難認為合法（最高法院70年度台上字第720號判例意旨參
    照），而屬上訴不合程式，第二審法院應依同法第436條之
    32第2項準用同法第444條第1項以裁定駁回之（最高法院72
    年度台聲字第113號裁判意旨參照）。次依民事訴訟法第436
    條之18條第1項規定：「判決書得僅記載主文，就當事人有
    爭執之事項，於必要時得加記理由要領」，及同法第436條
    之32第2項規定，小額事件之上訴程序並不準用同法第469條
    第6款規定以觀，對於小額程序第一審裁判，自不得以第一
    審判決有「判決不備理由」之違法情形為上訴理由，合先敘
    明。
二、本件上訴意旨略以：原審證人何家南雖證稱在10幾年前已清
    償3萬元借款等語，然距今10餘年前，工地工人每日之工資
    未逾新臺幣（下同）2,700元，而且工地每半個月發放薪水
    1次，故何家南每次所領薪資尚不足3萬元，依經驗法則，當
    然不可能1次還款3萬元。惟原審判決就被上訴人乙○○此項
    攻擊方法，並未於判決理由中記載其意見，故原審判決顯有
    判決理由不備之當然違背法令云云。
三、經查，本件上訴人甲○對於小額程序之第一審判決提起第二
    審上訴，雖指摘原審判決有不備理由之當然違背法令云云，
    惟揆諸首開說明，民事訴訟法第469條第6款所定「判決不備
    理由」，於小額訴訟程序之上訴程序，並不準用，故上訴人
    自不得以之為上訴理由。次查，本件原審判決已就其如何認
    定被上訴人向上訴人借款，係依何家南之指示所為，嗣再由
    何家南清償部分借款，論述理由綦詳（原審判決爭執事項及
    理由要領第四項參照），亦無上訴意旨所指判決不備理由情
    事。再者，原審判決如何認定前揭本件爭點所得之心證，為
    原審取捨證據及認定事實之職權，縱原審判決之認定與上訴
    論旨所主張者不同，亦與「判決違背法令」無涉。另本件上
    訴意旨又指摘原審判決有違背法令情事云云，惟其上訴理由
    狀並未具體指出原審認定事實有如何違反法令情事，復未具
    體指明其所違反法令之條項或其內容，依首開說明，亦不能
    認其上訴已合法表明上訴理由。故本件上訴意旨泛言原審判
    決有違背法令、判決不備理由之違誤，顯有誤會。從而，本
    件上訴意旨並未合法表明上訴理由，其上訴自難認為合法，
    應予駁回。
四、本件第二審訴訟費用，依後附計算書確定為如主文第2項所
    示金額。
五、據上論結，本件上訴為不合法，依民事訴訟法第436條之32
    第2項、第444條、第436條之24、第436條之19第1項、第78
    條，裁定如主文。
中    華    民    國    95    年      9    月   28    日
                 民事第六庭審判長法  官  吳光釗
                                 法  官  曾部倫
                                 法  官  楊晉佳
以上正本係照原本作成。
本件不得抗告。
中    華    民    國    95    年    9     月    28    日
                                 書記官  朱俶伶
訴訟費用計算書
項      目                     金  額（新台幣）
第二審裁判費                   1,500元
合        計                   1,500元


司法院資訊處製作；財團法人民間司法改革基金會備份。
